---
title: "Мониторинг модели"
output: 
  flexdashboard::flex_dashboard:
    orientation: rows
    vertical_layout: fill
---

```{r setup, include=FALSE}
library(flexdashboard)
library(ggplot2)
library(corrplot)
library(MASS)
library(caTools)
library(data.table)
library(Matrix)
library(xgboost)
library(party)
library(ggthemes)
library(ggmosaic)
library(Information)
library(InformationValue)
library(ClustOfVar)
library(MLmetrics)
library(dplyr)
library(ROCR)
library(scorecard)
library(knitr)
```

## Загрузка данных

Набор данных для разработки модели
```{r}
abt <-  as.data.frame(read.csv('abt_monitoring.csv'))[,-1]
glm_pred <-  as.data.frame(read.csv('glm_predictions.csv'))
colnames(glm_pred) <- c("ID", "prob")
head(abt)
```

## Первичный анализ и преобразование данных

Количество наблюдений 
```{r}
abt <- abt %>% mutate(REPORT_DT = as.Date(REPORT_DT))
glm_pred$REPORT_DT <- abt$REPORT_DT

fact_pred <- abt %>% select(churn)
fact_pred$prob <- glm_pred$prob
fact_pred$REPORT_DT <- abt$REPORT_DT

abt %>% dplyr::group_by(REPORT_DT) %>%
                dplyr::summarise(cnt = n())


```

### Разделение на обучающую и тестовую выборки
Распределение событий по отчетным датам
```{r}
ggplot(abt, aes(x=REPORT_DT)) +   
  geom_bar(aes(y = churn),
           position = "dodge", 
           stat="summary", 
           fun.y = "mean",
           fill="#CC3333") +
  ggtitle("Train") +
  xlab('Отчётная дата') +
  ylab('Доля дефолта')
```

Train - REPORT_DT <= "2017-01-31"
```{r}
train_data=glm_pred %>% filter(REPORT_DT <= "2017-01-31") %>% select(prob)

```


```{r}
validation <- data.frame(REPORT_DT = "1900-01-01",Metric = "none",Value = 0,stringsAsFactors=FALSE)

unique(fact_pred$REPORT_DT)


for (rep_dt in unique(fact_pred$REPORT_DT)) {
    gini <- round(100*Gini((fact_pred %>% filter(REPORT_DT == rep_dt))$prob, (fact_pred %>% filter(REPORT_DT == rep_dt))$churn),2)
    validation <- rbind(validation, c(as.character(as.Date(rep_dt)), "Gini", gini))

    score <- list(train=train_data, test=fact_pred %>% filter(REPORT_DT == rep_dt) %>% select(prob))
    perf <- perf_psi(score=score, x_limits = c(0,1), x_tick_break=0.1)
    validation <- rbind(validation, c(as.character(as.Date(rep_dt)), "PSI", round(100*perf$psi$PSI,2)))
}


validation <- validation[-1,]
validation$REPORT_DT <- as.Date(validation$REPORT_DT)

```

### Качечество модели
```{r}
gauge(82, min = 0, max = 100, symbol = '%', gaugeSectors(
  success = c(80, 100), warning = c(40, 79), danger = c(0, 39)
))

```

### Gini
```{r}
validation %>% filter(Metric == "Gini") %>% ggplot(aes(x=REPORT_DT)) + 
  geom_bar(aes(y=Value), stat = "identity", position = "dodge", fill="deepskyblue1")+
  xlab("") +
  ylab("") +
  ggtitle("Gini") 

plotROC((fact_pred %>% filter(REPORT_DT == "2017-03-31"))$churn, (fact_pred %>% filter(REPORT_DT == "2017-03-31"))$prob) 
```

### PSI
```{r}
validation %>% filter(Metric == "PSI") %>% ggplot(aes(x=REPORT_DT)) + 
  geom_bar(aes(y=Value), stat = "identity", position = "dodge", fill="deepskyblue1")+
  xlab("") +
  ylab("") +
  ggtitle("PSI")

score<-list(train=glm_pred %>% filter(REPORT_DT <= "2017-01-31") %>% select(prob),
            test=glm_pred %>% filter(REPORT_DT == "2017-03-31") %>% select(prob))
perf <- perf_psi(score=score, x_limits = c(0,1), x_tick_break=0.1)
perf$pic$prob
```

### Уровень дефолта

Доля событий дефолта
```{r}
ggplot(aes(x = churn), 
       data = abt) +
  geom_bar(aes(y = ..count../ sum(..count..)), 
           stat = "count", 
           fill = c("#669933","#CC3333"), 
           size = 1.5) +
  xlab('Дефолт') +
  ylab('Доля') +
  theme(axis.title=element_text(size=12), 
        legend.title = element_blank()) +
  geom_text(aes(label = round((..count../ sum(..count..))*100,2), 
                y= ..prop..), 
            stat = "count")
```


График концентрации наблюдений по переменной Var65
```{r}
# Variable <- colnames(abt[,-1])
# Variable <- Variable[Variable != "churn" & Variable != "REPORT_DT"]

ggplot(abt, aes(x= Var65, group=1)) +   
  geom_bar(aes(y = ..count../ sum(..count..)), 
           position = "dodge", 
           stat="count", 
           fill = "#669933")+
  geom_point(aes(y = churn),
             stat="summary", 
             fun.y = "mean",
             colour="#CC3333",
             size=3
  )+
  geom_line(aes(y = churn),
            stat="summary", 
            fun.y = "mean",
            colour="#CC3333",
            size=1) +
  ylab('Доля')


```


## Разработка моделей
### Отбор факторов

Корреляционная матрица по интервальным переменным
```{r}
Type <- sapply(abt[,-1], class)
Variable <- colnames(abt[,-1])
numerics <- ifelse(Type == "integer" | Type == "numeric", Variable, NA)
numerics <- numerics[!is.na(numerics) & numerics != "churn"]
m <- cor(abt[, numerics])
corrplot(m, type = "upper", order="hclust", method = "square", outline = T, tl.col = "indianred4", tl.cex = 0.8, cl.cex = 1.5, diag=FALSE)
```


### Расчет информационных критериев

```{r}
abt$prob <- fact_pred$prob
score<-list(train=abt %>% filter(REPORT_DT <= "2017-01-31"),
            test=abt %>% filter(REPORT_DT == "2017-03-31"))
abt_IVCheck <- CheckInputs(train=score$train, valid=score$test, trt=NULL, y="churn")
abt_train <- abt_IVCheck[[1]]
abt_test <- abt_IVCheck[[2]]
```

Расчет IV
```{r}
IV <- create_infotables(data=score$train, 
                        valid=score$test,
                        y="churn",
                        parallel=FALSE)
```

IV по переменной Var7
```{r}
plot_infotables(IV, "Var13", show_values=TRUE)
```

```{r}
x <- fact_pred %>% filter(churn == 0) %>% select(prob)
y <- fact_pred %>% filter(churn == 1) %>% select(prob)

plot(ecdf(x$prob) , xlim = range(c(x, y)), xlab = "скор-балл", ylab = "Доля", 
     col = "red", main = "Критерий согласия Колмогорова-Смирнова") +
plot(ecdf(y$prob), add = TRUE, lty = "dashed", col = "blue") +
text(0.6, 0.9, "В дефолте", col = "red") +
text(0.6, 0.8, "Не в дефолте", col = "blue") +
  legend("topright",
    legend=c("В дефолте","Не в дефолте"),
    col=c("red", "blue"),
    lwd=2,
    )


```

```{r}
x <- fact_pred %>% filter(churn == 0) %>% select(prob)
y <- fact_pred %>% filter(churn == 1) %>% select(prob)

plot(ecdf(x$prob) , xlim = range(c(x, y)), xlab = "скор-балл", ylab = "Доля", 
     col = "red", main = "Критерий согласия Колмогорова-Смирнова") +
legend(1,-1,c("В дефолте", "Не в дефолте"), pch = c(1,2), lty = c(1,2))


```