---
title: "Разработка модели вероятности дефолта"
output: html_document
---

```{r message=FALSE, warning=FALSE, paged.print=FALSE}
#install.packages("scorecard")
library(ggplot2)
library(corrplot)
library(MASS)
library(caTools)
library(data.table)
library(Matrix)
library(xgboost)
library(party)
library(ggthemes)
library(ggmosaic) 
library(InformationValue)
library(Information)
library(ClustOfVar)
library(MLmetrics)
#library(sparklyr)
library(dplyr)
library(ROCR)
library(scorecard)
library(ggpubr)
library(DBI)
library(RSQLite)
```
## Данные разработки

### Загрузка данных

Набор данных для разработки модели находится в CSV-файле
```{r}

abt_part1 <- as.data.frame(read.csv("abt_part1.csv"))
abt_part2 <- as.data.frame(read.csv("abt_part2.csv"))
abt_part3 <- as.data.frame(read.csv("abt_part3.csv"))

sc <- dbConnect(RSQLite::SQLite(), ":memory:")
dbWriteTable(sc, "abt_part1", abt_part1)
dbWriteTable(sc, "abt_part2", abt_part2)
dbWriteTable(sc, "abt_part3", abt_part3)
abt <- dbGetQuery(sc, "SELECT * FROM abt_part1 as t1
                              LEFT JOIN abt_part2 as t2
                                ON t1.X = t2.X
                                  LEFT JOIN abt_part3 as t3
                                    ON t2.X = t3.X")
dbDisconnect(sc)
abt <- abt[, -c(1,80,158)]
                    
#head(abt)
```


### Преобразование данных

приведение поля REPORT_DT к формату даты
```{r}
abt <- abt %>% mutate(REPORT_DT = as.Date(REPORT_DT))
```

Замена значений целевой переменной $-1$ на $0$
```{r}
abt$default_flg[abt$default_flg == -1]<-0
```

#### Список переменных в наборе данных
```{r}
Variable <- colnames(abt)
Role <- c()
for(i in length(Variable)) {
  Role[i] <- NA
}
```

Типы данных переменных
```{r}
Type <- sapply(abt, class)
Role[Variable=="default_flg"] <- "Target"
Role[Variable=="REPORT_DT"] <- "Drop"

Type <- ifelse(Type == "integer" | Type == "numeric","interval",Type)
Type <- ifelse(Type == "factor","character",Type)

logicals = ifelse(Type == "logical", Variable, NA)
logicals <- logicals[!is.na(logicals)]

for(i in logicals){
  abt[[i]] <- as.integer(abt[[i]])
}

Type <- ifelse(Type == "logical","interval", Type)
```


### Обработка пропущенных значений
Количество переменных с пропущенными значениями
```{r}
na <- sapply(X = abt, FUN = function(x){sum(is.na(x))/nrow(abt)})
Role <- ifelse(is.na(Role),"Input", Role)
```


Замена пропущенных значений интервальных переменных на 0
```{r}
numerics = ifelse(Type == "interval" & Role == "Input", Variable, NA)
numerics <- numerics[!is.na(numerics)]

for(i in numerics){
  abt[[i]][is.na(abt[[i]])] <- 0
}
```

Замена пропущенных значений номинальных переменных на "UNKNOWN"
```{r}
factors = ifelse(Type == "character" & Role == "Input", Variable, NA)
factors <- factors[!is.na(factors)]

for(i in factors){
  abt[[i]] <- as.character(abt[[i]])
}
for(i in factors){
  abt[[i]][(abt[[i]])==""] <- "UNKNOWN"
}
```


#### сохранение преобразованных данных
```{r}
write.csv(abt, "scoring_abt.csv")
```